【裁判字號】    97,台上,2110
【裁判日期】    970522
【裁判案由】    違反槍砲彈藥刀械管制條例等罪
【裁判全文】
最高法院刑事判決            九十七年度台上字第二一一○號
上  訴  人  甲○○
上列上訴人因違反槍砲彈藥刀械管制條例等罪案件，不服台灣高
等法院高雄分院中華民國九十七年三月十七日第二審判決（九十
六年度上訴字第二○七○、二一二七號，起訴案號：台灣高雄地
方法院檢察署九十二年度偵字第一八七○三號、九十二年度偵緝
字第一七○八號、九十三年度毒偵字第二一八八號），提起上訴
，本院判決如下：
    主  文
上訴駁回。
    理  由
一、非法持有彈藥及收集偽造貨幣部分
按刑事訴訟法第三百七十七條規定：上訴於第三審法院，非以判
決違背法令為理由，不得為之。是提起第三審上訴，應以原判決
違背法令為理由，係屬法定要件。如果上訴理由書狀並未依據卷
內訴訟資料，具體指摘原判決不適用何種法則或如何適用不當，
或所指摘原判決違法情事，顯與法律規定得為第三審上訴理由之
違法情形，不相適合時，均應認其上訴為違背法律上之程式，予
以駁回。本件原判決認定上訴人甲○○未經許可，於民國九十二
年九月二日以前，自不詳姓名之成年人處取得具有殺傷力之國造
MK2 高爆殺傷手榴彈一顆而非法持有之；並自不詳姓名之成年人
處取得偽造之通用貨幣面額新台幣（下同）一千元之偽鈔三張、
面額五百元之偽鈔十四張而收集之。嗣於同月二日凌晨，前往高
雄市○○區○○路五五五號十樓之十一其女友賴惠珠住處，將上
述手榴彈、偽鈔藏放於黑色手提包內。同日十七時四十分許，經
警據報前往查緝，上訴人因無法逃脫，迅將該黑色手提包自該址
十樓陽台往外丟下，而為警查獲等情。因而維持第一審關於論處
上訴人未經許可，持有具殺傷力之手榴彈；又意圖供行使之用而
收集偽造之通用貨幣罪刑之判決，駁回其在第二審之上訴，已綜
核全部卷證資料，詳加斟酌論斷，敘明其所憑之證據及認定之理
由，而以上訴人否認犯罪所持之辯解為不足採，予以指駁綦詳，
俱有卷存之證據資料可資覆按。從形式上觀察，並無判決違背法
令之情形存在。查證據之取捨及其證明力之判斷，屬於事實審法
院之職權，苟其所為之判斷，並不違背經驗法則及論理法則，即
不能任意指為違背法令，而執為合法之第三審上訴理由。而認定
犯罪事實所憑之證據，並不以直接證據為限，間接證據亦包括在
內，審理事實之法院綜合卷內之直接、間接證據，本於推理作用
，得確信其為真實之程度者，即非不得據之為有罪之認定。原判
決論處上訴人未經許可，持有具殺傷力之手榴彈；又意圖供行使
之用而收集偽造之通用貨幣罪刑，係綜合證人賴惠珠、周詩宏之
證詞，陸軍第四後指部彈藥庫覆函、中央印製廠覆函暨扣案之手
榴彈、偽鈔等直接、間接證據，本於推理作用，確信其為真實之
程度，而為有罪之認定，並非單採證人賴惠珠之證詞為論斷之依
據，其採證並無違背證據法則。又查證人之陳述有部分前後不符
或相互間有所歧異時，究竟何者為可採，法院仍得本其自由心證
予以斟酌，非謂一有不符或矛盾，即應認其全部均為不可採信。
證人賴惠珠於警詢中陳述：「黑色包包，是甲○○所有沒錯」、
「該黑色包包，甲○○原放在他所攜帶之行李袋中，他到達我前
述租住屋內後，才將該黑色包包拿出來，我看到甲○○將該黑色
包包打開，裡面裝有錢及毒品，甲○○另不知從何處拿了一顆手
榴彈放在我房間床頭櫃上，後來不知何時又將該手榴彈收回他所
帶來之行李袋內」（警卷第八、九頁）；於第一審審理中先後
證稱：「警詢筆錄記載是正確的」、「警察也沒有強迫我要這樣
講」、「被告袋子是裝衣服，我沒有看到有拿一個黑色包包或其
他東西」、「我知道甲○○從陽台往外丟一包東西，但我不知道
是何物品」等語（第一審卷第一一二至一一六頁）。但原審綜
合卷內其他證據資料，認其部分證詞為可信，加以採納，其餘證
詞為不實，予以摒棄，此乃原審取捨證據及證據證明力判斷職權
之合法行使，其所為判斷，尚無悖乎一般經驗及論理法則，自不
得指為違法。而證人已由法官合法訊問，且於訊問時予當事人詰
問之機會，其陳述明確別無訊問之必要者，不得再行傳喚，刑事
訴訟法第一百九十六條定有明文。第一審審判中，證人賴惠珠已
經法官合法訊問，且於訊問時給予上訴人、檢察官、辯護人詰問
之機會（第一審卷第一一○至一一七頁），其陳述明確別無訊
問之必要，上訴人就同一證據再度聲請傳喚賴惠珠對質，欠缺其
調查之必要性，原審未為無益之調查，尤無違誤之處。另查有罪
之判決書，對於被告有利之證據不採納者，固應記載其理由，否
則即有判決理由不備之違法。然上開所謂有利於被告之證據，係
指該證據倘予採納，得以推翻原審判決所確認之事實，而得據以
為不同之認定為斷。查扣之偽鈔經高雄市政府警察局鑑識結果，
未採獲可資比對之指紋，固有該局及高雄市政府警察局刑警大隊
覆函可稽（第一八七○三號偵卷第四八、四九頁）。但該等偽鈔
置於黑色包包內，屬上訴人所有，迭據證人賴惠珠證述無異，縱
在偽鈔上未採獲上訴人之指紋，仍無以推翻原審所確認之事實，
而得據以為不同之認定，原判決雖未說明上開覆函不予採納之理
由，亦無判決理由欠備之違誤。末查陸軍第四後指部彈藥庫九十
二年十月二十三日（九二）仁忠字第一八八三號函覆高雄市政府
警察局所附MK2 高爆殺傷手榴彈構造諸元圖（第一八七○三號偵
卷第七三、七四頁），已明確記載：扣案之手榴彈係國造MK2 高
爆殺傷手榴彈，內裝有TNT 炸藥及擊針、雷管等零件；而內政部
警政署刑事警察局九十四年偵五字第○九四○○一二六三一號函
覆第一審亦謂：「MK2高爆殺傷手榴彈、內裝有TNT炸藥及爆炸威
力破片約五十至六十片，有效殺傷半徑十至十五公尺具有殺傷力
」等語（第一審卷第三○六、三○七頁）。均鑑定扣案之手榴
彈具有殺傷力屬實。原判決僅引用陸軍第四後指部彈藥庫覆函，
漏未引用內政部警政署刑事警察局覆函，究於原審所認定之事實
無生影響，仍不得據為上訴第三審之適法理由。上訴意旨置原判
決上開明確論斷於不顧，對原審取捨證據及證據證明力判斷之審
判職權行使，任憑己見，或就同一證據資料為相異之評價，或就
不影響於判決本旨事項再事爭辯，均與法律規定得為第三審上訴
理由之違法情形，不相適合，其上訴為違背法律上之程式，應予
駁回。
二、持有第一級毒品部分
刑事訴訟法第三百七十六條所列各罪之案件，經第二審判決者，
不得上訴於第三審法院。本件上訴人持有第一級毒品部分，原審
係依毒品危害防制條例第十一條第一項論處罪刑，核屬刑事訴訟
法第三百七十六條第一款之案件。依首開說明，既經第二審判決
，自不得上訴於第三審法院，上訴人猶提起上訴，爭執該部分與
前開非法持有彈藥及收集偽造貨幣部分，有裁判上一罪之關係，
可以一併提起上訴云云，顯為法所不許，應併予駁回。
據上論結，應依刑事訴訟法第三百九十五條前段，判決如主文。
中    華    民    國  九十七  年    五    月  二十二  日
                      最高法院刑事第十一庭
                          審判長法官  花  滿  堂
                                法官  黃  正  興
                                法官  陳  東  誥
                                法官  林  錦  芳
                                法官  李  伯  道
      本件正本證明與原本無異
                                      書  記  官
中    華    民    國  九十七  年    五    月  二十六  日
                                                      Ｋ


司法院資訊處製作；財團法人民間司法改革基金會備份。
